臺灣臺北地方法院民事判決　　　　　　　 94年度家簡字第2號
原　　　告　甲○
法定代理人　丙○○
被　　　告　乙○○
訴訟代理人　劉孟錦律師
複代理人　　許博森律師
上列當事人間請求給付扶養費用事件，本院於民國94年3 月29日
言詞辯論終結，判決如下：
    主  文
原告之訴駁回。
訴訟費用由原告負擔。
    事實及理由
一、原告起訴主張：（一）原告之生母丙○○與被告於
    年5 月間經人介紹在大陸地區登記結婚，婚後並未生育子女
    ，而於
    陸地區福建省福州市公證，嗣後被告與原告生母感情不睦，
    經大陸地區福建省福州市倉山區人民法院於民國90年10月10
    日判決被告與原告生母離婚，且被告須給付生活扶養費與原
    告至十八足歲止。被告既已在大陸地區收養原告為養女，對
    原告即負扶養義務，爰依民法第1114條規定請求被告自民國
    90 年2月起至民國94年12月止，按月給付原告扶養費新台幣
    2000元等語。（二）聲明；被告應自民國90年2 月起至民國
    94年12月止，按月給付原告扶養費新台幣2000元。
二、被告則以：（一）被告與原告生母丙○○於民國87年間經人
    介紹認識，交往未久即在大陸登記結婚。原告乃丙○○與前
    夫所生之子女，被告婚後在丙○○要求下於89年10月1 日在
    大陸福州市民政局辦理收養原告為養女之手續，但並未依法
    向台灣法院聲請收養認可。婚後原告母親丙○○到台灣與被
    告共同生活，期間丙○○行為不檢，被告曾經當場撞見趙女
    與其他男子相好，惟趙女非但不以此事為恥，反而怪罪被告
    為何突然返家，並要求被告給付扶養費予原告，稱被告只要
    再付一百萬元，兩人便可再當夫妻，被告不願理會，原告竟
    撰寫書信辱罵、要脅被告，原告未將被告視為父親尊重，被
    告此時才瞭解這場婚姻及收養只不過是一場騙局。嗣原告之
    母丙○○在大陸地區對被告提起離婚及給付扶養費之訴訟，
    經大陸法院判決准予兩人離婚及被告應按月給付原告扶養費
    至原告成年為止。惟原告所執之大陸法院民事判決未經台灣
    法院裁定認可，自不生判決之效力，故被告究否有給付扶養
    費之義務，應由鈞院實質審理，不受大陸地區判決書之拘束
    。（二）收養者與被收養者為兩岸地區人民時，收養之成立
    應同時適用大陸地區及台灣地區之法律，且須經行政院設立
    或指定之機構或委託之民間團體驗證收養之事實者，收養關
    係始為成立；換言之，若僅辦妥大陸地區收養之手續，而台
    灣地區之收養手續尚未辦理者，收養關係並未成立，本件兩
    造並未向台灣地區法院聲請認可收養關係，亦未經前開驗證
    程序，兩造間之收養關係並不成立，原告並非被告之養女，
    原告請求被告給付扶養費顯無理由等語，資為抗辯。（三）
    聲明：原告之訴駁回。
三、查原告係大陸地區人民，被告係台灣地區人民；被告於89年
    10月1 日在大陸地區收養原告為養女，但尚未向臺灣地區法
    院聲請認可收養；原告生母丙○○在大陸地區訴請與被告離
    婚獲准，該法院並判決被告應自
    歲止，按給付原告扶養費人民幣300 元等情，為兩造所不爭
    執，並有
    、大陸地區福州市倉山區人民法院2001倉民初字第129 號民
    事判決書在卷可稽，均堪信為真實。故本件應審酌事項為：
    （一）原告提出之上開大陸法院判決有無拘束本件之效力？
    （二）兩造間是否成立收養關係？爰審酌如下：
    （一）按「在大陸地區作成之民事確定裁判、民事仲裁判斷
          ，不違背台灣地區公共秩序或善良風俗者，得聲請法
          院裁定認可。前項經法院裁定認可之裁判或判斷，以
          給付為內容者，得為執行名義。」兩岸人民關係條例
          第74條第1 、2 項定有明文。準此，在大陸地區作成
          之民事確定裁判仍須經台灣法院裁定認可，始承認其
          判決與我國法院之確定判決有同一效力。查原告提出
          之上開大陸地區法院之民事判決尚未經台灣法院裁定
          認可，為兩造不爭執，是該大陸地區判決難認與臺灣
          地區確定判決有同一效力，則原告主張本院應依該判
          決內容為其有利之判斷，即認定原告為被告養女，被
          告對原告負扶養義務云云，委不足取。
    （二）按兩岸人民關係條例第56條第1 項規定：收養之成立
          及終止，依各該收養者被收養人
          此有關兩岸人民之收養應符合臺灣地區及大陸地區關
          於收養規定。查兩造對於在大陸地區已辦妥收養手續
          並無爭執，復有被告不爭執之聲明書及收養登記證為
          證，可信為真實。而臺灣地區關於兩岸人民間之收養
          則規定：收養子女應以書面為之；收養子女應聲請法
          院認可；臺灣地區人民收養大陸地區人民為養子女，
          除依民法第1079條第5 項規定外，未經行政院設立或
          指定之機構或委託之民間團體驗證收養之事實者，法
          院應不予認可。（民法第1079條第1 、4 項及兩岸人
          民關係條例第65條參照）。本件原告並未證明兩造間
          之收養事實業經行政院設立或指定之機構或委託之民
          間團體驗證，且未經臺灣地區法院認可，則兩造依臺
          灣地區民法規定兩造間並未發生收養關係，原告非被
          告之養女。兩造間既無擬制血親關係存在，被告對原
          告自不負扶養義務，原告主張其為被告養女，請求被
          告給付扶養費即屬無據。
四、從而，原告本於民法第1114條直系血親互負扶養義務之規定
    ，請求被告給付扶養費為無理由，應予駁回。本件事證已明
    ，兩造其餘攻擊防禦方法及舉證，於本件判決結果不生影響
    ，自無庸再一一審酌，附此敘明。
五、結論：本件原告之訴為無理由，並依民事訴訟法第78條，判
    決如主文。
中　　華　　民　　國　　94　　年　　4 　　月　　12　　日
                  家事庭法  官  林妙黛
以上正本係照原本作成。
如對本判決上訴，須於判決送達後20日之不變期間內，向本院提
出上訴狀。
中　　華　　民　　國　　94　　年　　4 　　月　　12　　日
            　　　　　　書記官　尹遜言
